臺灣彰化地方法院彰化簡易庭民事裁定
110年度彰簡調字第157號
聲  請  人  華南商業銀行股份有限公司
即  原  告          
法定代理人  張振芳  
訴訟代理人  高智邦  
上列原告與被告黃玉雪等間代位分割遺產等事件，本院裁定如下
：
    主    文
原告應於本裁定送達30日內，補正如附表所示。逾期不補正，而
有民事訴訟法第249條第1項第3款、第6款規定之情形者，即以裁
定駁回其訴；逾期不補正，而有同條第2項規定之情形者，得不
經言詞辯論，逕以判決駁回其訴。
    理    由
民事訴訟法第119條第1項規定「書狀及其附屬文件，除提出於
  法院者外，應按應受送達之他造人數，提出繕本或影本」，第
  244條第1項規定「起訴，應以訴狀表明下列各款事項，提出於
  法院為之：一、當事人及法定代理人。二、訴訟標的及其原因
  事實。三、應受判決事項之聲明」，第249條第1項第3款、第6
  款規定「原告之訴，有下列各款情形之一，法院應以裁定駁回
  之。但其情形可以補正者，審判長應定期間先命補正：三、原
  告或被告無當事人能力。六、起訴不合程式或不備其他要件」
  、「原告之訴，有下列各款情 形之一者，法院得不經言詞辯
  論，逕以判決駁回之。但其情形可以補正者，審判長應定期間
  先命補正：一、當事人不適格或欠缺權利保護必要。二、依其
  所訴之事實，在法律上顯無理由」，第428條第1項規定「第24
  4條第1項第2款所定事項，原告於起訴時得僅表明請求之原因
  事實」，第436條第2項規定「簡易訴訟程序，除本章別有規定
  外，仍適用第1章通常訴訟程序之規定」；民法第242條規定「
  債務人怠於行使其權利時，債權人因保全債權，得以自己之名
  義，行使其權利。但專屬於債務人本身者，不在此限」，第75
  9條規定「因繼承、強制執行、徵收、法院之判決或其他非因
  法律行為，於登記前已取得不動產物權者，應經登記，始得處
  分其物權」，第1151條規定「繼承人有數人時，在分割遺產前
  ，各繼承人對於遺產全部為公同共有」，第1164條規定「繼承
  人得隨時請求分割遺產。但法律另有規定或契約另有訂定者，
  不在此限」。債權人依民法第242條規定，提起代位分割遺產
  之訴，除法律另有規定外，應以不含債務人在內之全體繼承人
  為被告，其當事人始屬適格。
民事訴訟法第199條第2項規定「審判長應向當事人發問或曉諭
  ，令其為事實上及法律上陳述、聲明證據或為其他必要之聲明
  及陳述；其所聲明或陳述有不明瞭或不完足者，應令其敘明或
  補充之」。當事人適格之要件，固為法院應依職權調查之事項
  ，依上開條文，並有向當事人闡明之義務，惟法院不得代替一
  造當事人為訴訟上之主張及舉證，否則有違審判中立；如法院
  已曉諭當事人，限期命其依據卷內調查所得，補正當事人適格
  之要件，卻不補正，自應由該當事人承擔訴訟之不利結果，不
  容其事後以法院未盡闡明義務為由，任意指摘判決違背法令。
經查：
  ㈠原告起訴狀記載之被告黃清木、黃清玉、黃雲華、吳連碧桃
    、陳顏寶貴已於起訴前死亡，且狀內誤載部分被告之個人資
    料，或被告應為送達處所不明，此有戶籍資料可稽，是原告
    起訴難謂已符民事訴訟法第249條第1項第3款規定。
  ㈡起訴狀應受判決事項之聲明，未具體表明被告每人之法定應
    繼分，依民事訴訟法第249條第1項第6款規定，起訴不合程
    式。
  ㈢依坐落彰化縣○○鎮○○段0000地號土地登記謄本，被告黃清木
    、黃清玉、黃雲華、吳連碧桃、陳顏寶貴之繼承人均未就其
    等所遺公同共有應有部分辦理繼承登記，起訴狀應受判決事
    項之聲明，亦未一併請求辦理上開登記，依民事訴訟法第24
    9條第2項第2款規定，原告所訴之事實，在法律上顯無理由
    。
  ㈣茲依上開規定，命原告補正如主文所示。逾期不補正，而有
    民事訴訟法第249條第1項第3款、第6款規定之情形者，即以
    裁定駁回其訴；逾期不補正，而有同條第2項規定之情形者
    ，得不經言詞辯論，逕以判決駁回其訴。
中　　華　　民　　國　　110 　年　　3 　　月　　29　　日
                  彰化簡易庭  法  官  廖政勝
以上正本係照原本作成。　　　　　　　　　
本裁定不得抗告。
中　　華　　民　　國　　110 　年　　3 　　月　　29　　日
                              書記官  彭品嘉
附表：
提出戶政機關所核發，下列被告之全體繼承人戶籍謄本（記事
  欄勿省略）、繼承系統表：
  ㈠黃清木（身分證統一編號：Z000000000號）。
  ㈡黃清玉（身分證統一編號：Z000000000號）。
  ㈢黃雲華（身分證統一編號：Z000000000號）。
  ㈣吳連碧桃（身分證統一編號：Z000000000號）。
  ㈤陳顏寶貴（身分證統一編號：Z000000000號）。
參酌本院向彰化縣鹿港地政事務所調取之土地登記資料，以訴
  狀表明適格之全體被告（注意事項見本裁定附表編號）、請
  求之原因事實及應受判決事項之聲明（注意事項見本裁定附表
  編號），並按全體被告之人數，提出訴狀繕本或影本。
注意事項：
  ㈠被告應包含黃清木、黃清玉、黃雲華、吳連碧桃、陳顏寶貴
    之全體繼承人。
  ㈡被告「黃玉真」應更正為「黃玉」。
  ㈢被告「顏佳棋」應更正為「顏佳棋即顏又于」。
  ㈣表明被告許寶堂之國外住所或居所，或聲請准對其為公示送
    達。
  ㈤被告「許耀寶」應更正為「許躍寶」。
  ㈥勿贅列李進成為被告。
注意事項：
  ㈠以附表方式，逐一記載被告每人及李進成之法定應繼分。
  ㈡就被告黃清木、黃清玉、黃雲華、吳連碧桃、陳顏寶貴所遺
    公同共有應有部分，斟酌民法第759條規定，表明正當之聲
    明。